【裁判字號】    91,易,3923
【裁判日期】    920509
【裁判案由】    誣告
【裁判全文】
臺灣高雄地方法院刑事判決                        九十一年度易字第三九二三號
    公  訴  人  臺灣高雄地方法院檢察署檢察官
    被      告  戊○○
    選任辯護人  呂郁斌律師
右列被告因誣告案件，經檢察官提起公訴（九十一年度偵字第一三一八七號），本院
判決如左：
    主  文
戊○○共同未指定犯人，而向該管公務員誣告犯罪，處有期徒刑參月，如易科罰金，
以參佰元折算壹日。緩刑貳年。
    事  實
一、戊○○明知其持有甲○○所交付，發票人為江增祥，付款人為高雄銀行右昌分行
    ，帳號為一七一四七０號，支票號碼為五四七三八號，票載發票日期為民國九十
    年十二月三十一日，票面金額為新臺幣（下同）十二萬二千三百五十元之支票一
    紙，已於九十年十月十日某時，因向案外人丙○○調借現金而交付，並未遺失，
    竟因認其遭丙○○詐騙，不願上開支票款項遭提示兌領，於同年月十二日與甲○○（另由檢察官依刑事訴訟法第二百五十三條不起訴處分確定）基於共同犯意聯
    絡，約由甲○○向銀行謊稱遺失並辦理止付手續，甲○○即於九十年十二月十七
    日向高雄銀行右昌分行謊報上開支票已於九十年十月十日在高雄縣岡山鎮○○路
    遺失，而辦理掛失止付，並填具致警察局之遺失票據申報書，以書面向有偵查犯
    罪權限之公務員誣告不特定之人涉犯侵占遺失物罪嫌。嗣因丙○○持上開支票提
    示付款而遭退票，經彰化商業銀行通報高雄市票據交換所函轉臺北市政府警察局
    偵辦，始悉上情。
二、案經臺北市政府警察局移送臺灣高雄地方法院檢察署檢察官偵查起訴。
    理  由
一、訊據被告矢口否認有何未指定犯人之誣告犯行，辯稱其向甲○○借得上開支票後
    ，依報紙刊登之廣告，於九十年十月十日持往臺南市火車站對面之泡沫紅茶店內
    ，向姓名年籍不詳之男子商借現金，該名男子向其要求該紙支票、現金數萬元及
    身上金飾為擔保品後，交付發票日期為九十年十月十一日，面額二十萬元之支票
    （偵字第一三一八七號卷第十一頁）予其收執，並約定隔日同赴銀行提示兌換現
    金，詎其翌日向銀行查證結果，該紙支票已遭拒絕往來，始知受騙，而於同年月
    十二日向甲○○告知上情，惟僅表示日後再清償該筆借款，並未要求甲○○向銀
    行謊稱支票遺失，且甲○○事隔二月始至銀行掛失止付，亦足認係另行起意而與
    其無涉云云。惟查：
  (一)右揭犯罪事實，業據證人甲○○證稱被告於九十年十月十二日在丁○○住處要求
    其至銀行辦理掛失止付，並表示借款會設法清償，嗣因其無法聯絡被告，始於同
    年十二月十七日至銀行辦理掛失止付等語（偵字第一三一八七號卷第二二頁反面
    、偵字第二二二三一號卷第五頁反面、本院卷第二四頁），核與證人丁○○證稱
    當日被告至其家中找甲○○，表示前開支票遭騙，要甲○○去辦理止付等語（偵
    字第二二二三一號卷第五頁反面、本院卷第二五頁）相符，復有高雄市票據交換
    所函、上開支票及退票理由單影本、彰化銀行掛失止付票據提示人資料查報表及
    遺失票據申報書附卷可稽。佐以甲○○、丁○○與被告均夙無冤仇，何必甘冒偽
    證之刑事責任風險以設詞構陷？且被告自承與甲○○關係良好，均稱其為乾媽（
    本院卷第七五頁），甲○○尚且向其妹婿江增祥誆稱欲支付保險費，借得上開支
    票轉交被告以供調借現金，業據甲○○、江增祥及乙○○陳述明確（本院卷第二
    四頁、警卷第三頁反面、第六頁反面），而甲○○之本件共犯犯行，亦經檢察官
    另依刑事訴訟法第二百五十三條，認以不起訴為適當而不起訴處分確定，有該不
    起訴處分書在卷足憑，顯無誣陷被告以圖卸責之必要，自堪認其等之證詞堪可採
    信。再者，甲○○雖於被告告知支票被騙後二個月始辦理掛失止付，惟衡諸常情
    ，甲○○並非上開支票之發票人或背書人，對該支票毫無任何票據責任可言，既
    已將該支票交付被告收執，日後自得對被告追償債務，至該支票是否被第三人提
    示兌現，乃被告應負責之事項而與其無關，如非出於被告之要求，何需自作主張
    向銀行謊稱票據遺失？況上開支票屬遠期支票，於發票日屆至前尚無被提示兌現
    之風險，是被告辯稱係甲○○事隔多時始至銀行掛失止付，足認係另行起意而與
    其無涉云云，不足採信。
  (二)至被告另辯稱上開支票係遭案外人丙○○所騙云云，此已據丙○○堅詞否認（警
    卷第一頁），而被告自承係工專畢業，已在保險公司任職三月，且向甲○○借得
    上開支票，係為向他人借取現金，周轉成功後再及時於發票日前將該款項返還甲○○以供兌現等語（本院卷第七六、二一頁），則自其年齡、學識、職務及前揭
    舉措以觀，顯對票據之運用甚為熟稔，又豈會輕易將上開支票、現金數萬元及身
    上金飾交予報紙廣告上之陌生人質押而換取發票日尚未屆至之來路不明票據？又
    為何不與該男子約於發票日屆至時同至銀行兌得現金後再交付前開質押之支票？
    被告前揭辯詞自與常情有違，顯難採信。況且被告曾在上開支票背書，縱使該支
    票確為丙○○所騙，被告仍明知已交付他人而非遺失，對本案犯罪之成立並無影
    響，自無再予傳訊丙○○之必要，附此敘明。
  (三)此外，復有本院九十一年促字第四四五五五號支付命令、存證信函及臺北市政府
    警察局大同分局九十二年三月二十六日北市警同分刑字第○九二六○九九四二○○號函附卷可稽，本件事證明確，被告未指定犯人之誣告犯行，洵堪認定，應依
    法論科。
二、核被告所為，係犯刑法第一百七十一條第一項之未指定犯人誣告罪。其與甲○○
    二人間就上開未指定犯人誣告犯行，有犯意之聯絡及行為之分擔，均為共同正犯
    。公訴意旨未論及此，尚有未洽。爰審酌被告僅因私人間之金錢糾葛，即為前開
    誣告犯行，其犯罪動機殊無可取，且犯後猶藉詞矯飾，以圖卸責，犯後態度不佳
    等一切情狀，量處如主文所示之刑，並諭知易科罰金之折算標準，以示懲儆。末
    查，被告從無前科，有臺灣高等法院被告全國前案紀錄表一份附卷可稽，堪認素
    行良好，僅因一時失慮，偶罹刑典，信其經此偵審教訓後，當知警惕，而無再犯
    之虞，本院因認其所宣告之刑，以暫不執行為適當，併予諭知緩刑二年，以啟自
    新。
據上論斷，應依刑事訴訟法第二百九十九條第一項前段，刑法第二十八條、第一百七
十一條第一項、第四十一條第一項、第七十四條第一款，罰金罰鍰提高標準條例第一
條前段、第二條，判決如主文。
本案經檢察官洪期榮到庭執行職務。
中     華     民     國      九十二     年      五      月      九      日
                                    臺灣高雄地方法院刑事第七庭
                                        審判長法  官   陳志銘
                                              法  官   高英賓
                                              法  官   鄭詠仁
右正本證明與原本無異。
如不服本判決，應於判決送達後十日內，向本院提出上訴狀。
                                              書記官   蔡妮君
中     華     民     國      九十二     年      五      月      九      日
附錄法條：
刑法第一百七十一條
未指定犯人，而向該管公務員誣告犯罪者，處一年以下有期徒刑、拘役或三百元以下
罰金。
未指定犯人，而偽造、變造犯罪證據，或使用偽造、變造之犯罪證據，致開始刑事訴
訟程序者，亦同。


司法院資訊處製作；財團法人民間司法改革基金會備份。
